【裁判字號】    89,上訴,679
【裁判日期】    890614
【裁判案由】    偽證
【裁判全文】
臺灣高等法院高雄分院刑事判決          八十九年度上訴字第六七九號
    上  訴  人  台灣屏東地方法院檢察署檢察官
    被      告  甲○○
    選任辯護人  許銘春律師
                張文雪
右上訴人因被告偽證案件，不服臺灣屏東地方法院八十七年度訴字第八八七號中華民
國八十九年四月六日第一審判決（起訴案號：臺灣屏東地方法院檢察署八十七年度偵
字第三二四六號），提起上訴，本院判決如左：
      主      文
上訴駁回。
      理      由
一、本案經本院審理結果，認第一審判決認事用法均無不當，應予維持，並引用第一
    審判決書記載之證據及理由。
二、檢察官據告發人丙○○聲請上訴意旨略以：「告發人確有向被告購買牛隻之事實
    ，被告告卻於具結後為虛偽之陳述，推託說無此事，此足以造成告發人竊盜罪名
    之成立。又刑法第一百六十八條偽證罪之構成要件中所謂恐因陳述致自己受刑事
    追訴或處罰，乃指被告如實陳述即可能觸犯詐欺罪之情刑（即被告已收受告訴人
    一萬五千元買牛之價款後，未依約交付牛隻）。惟查，乙○○○署之起訴書中明
    載：被告並未向丙○○施用詐術稱，前揭牛隻係其所有，亦為告發人所自承，此
    外復查無其他積極證據足認被告有該犯行，爰應為不起訴之處分。因此，本案被
    告如據實陳述，則被告亦無觸犯詐欺罪之可能。是被告即非刑事訴訟法第一百八
    十六條第四款所列不得命為具結之人，而其於告發人被訴竊盜一案，就上開賣牛
    之事實，於具結後為虛偽之陳述，自係該當刑法第一百六十八條之偽證罪」等語
    ，而指摘原判決諭知被告無罪為不當。
三、查告發人固仍指陳伊於八十六年三月二十五日下午，在墾丁牧場大溪牧區，以一
    萬五千元，向被告買受系爭虎紋黑皮牛隻，並約定翌日至牧場載牛云云，惟上開
    買牛之說，在告發人所涉竊盜案中，已為本院所不採據，而以告發人犯有竊盜罪
    判決有罪確定，並經執行完畢，有卷附本院八十七年度上易字第五一五號刑事判
    決足稽，告發人今猶執陳詞，指陳被告賣牛給伊云云，殊無足採。
四、系爭虎紋黑皮牛隻，係台灣省畜產試驗所恆春分所所有，並非被告私人所有，亦
    經本院於告發人所涉竊盜案中審認確定。既然系爭牛隻係台灣省畜產試驗所恆春
    分所所有，為公有財產，被告復係任職該試驗所恆春分所之公務人員，倘被告有
    盜賣系爭牛隻予告發人之事實，則被告顯涉嫌貪瀆罪責，並非觸犯詐欺罪而已。
    而告發人被訴竊盜案件之爭執點，在於告發人係向被告買受系爭牛隻，或告發人
    係竊取系爭牛隻，則被告之陳述攸關己身是否涉嫌貪瀆，致其受追訴或處罰，是
    被告依刑事訴訟法第一百八十一條之規定為得拒絕證言之人，依同法第一百八十
    六條第四款之規定為不得令其具結之人，被告既為依法無具結義務之人，其於前
    偵審中具結證述，依最高法院三十年非字第二四號判例意旨，不發生具結之效力
    ，縱被告有虛偽陳述之情（況被告仍予否認），亦與刑法第一百六十八條偽證罪
    之犯罪構成要件有間。
五、綜上，原審諭知被告無罪，並無不當，檢察官上訴非有理由，應予駁回。
據上論結，應依刑事訴訟法第三百六十八條、第三百七十三條，判決如主文。
本案經檢察官朱文彬到庭執行職務。
中    華    民    國     八十九     年       六       月       十四     日
                              臺灣高等法院高雄分院刑事第四庭
                                  審判長法官  莊  鎮
                                        法官  陳啟造
                                       法官  陳吉雄
右正本證明與原本無異。
如不服本判決，應於判決送達後十日內向本院提出上訴狀，其未述理由者並應於提
出上訴狀後十日內向本院補提理由書（應附繕本)。
                                      書記官  沈有進
中    華    民    國     八十九     年       六       月       十六     日
                                                                        Ａ


司法院資訊處製作；財團法人民間司法改革基金會備份。
